臺灣臺北地方法院刑事判決　　　　　　　93年度訴字第1703號
　　公　訴　人　臺灣臺北地方法院檢察署檢察官
　　被　　　告　丙○○
　　　　　　　　戊○○
　　　　　　　　乙○○
上列被告等因偽造有價證券等案件，經檢察官提起公訴（92年度
偵字第22676號），本院判決如下：
    主  文
丙○○、戊○○共同行使偽造之信用卡，各處有期徒刑陸月，如
易科罰金均以佰元折算壹日，扣案之卡號為0000000000000000
及0000000000000000號之偽造信用卡各壹枚均沒收之。
乙○○無罪。
    事  實
一、丁○○（另經臺灣臺北地方法院檢察署以93年度偵字第2293
    號移送併辦而由臺灣板橋地方法院以93年度訴字第136號案
    件審理中）明知所持有之卡號為0000000000000000及000000
    0000000000號信用卡（其上記載為香港永亨銀行之信用卡）
    均屬偽造之信用卡，竟與丙○○及戊○○共同基於行使偽造
    信用卡及意圖為自己不法所有之犯意聯絡，於民國92年10月
    21日14時許，先由丁○○向設於臺北市○○○路○段6號B1-7
    之普拉斯電腦有限公司（以下簡稱普拉斯公司）員工甲○○
    洽購筆記型電腦，並約定於同日20時許付款及取貨；旋於同
    日16時許，在臺北市光華商場附近之丙○○所駕駛之計程車
    內，由丁○○分別交付上開偽造之信用卡各1枚予戊○○（
    所持卡號為0000000000000000號）及丙○○（所持卡號為00
    00000000000000號），以供渠等持往普拉斯公司刷卡付款提
    領預訂之筆記型電腦；嗣於同日20時許，由戊○○及丙○○
    分持上開偽造之信用卡前往普拉斯公司刷卡付款，致使甲○○誤認均係本人持卡消費而陷於錯誤，並接續於如附表所示
    之時間，先由戊○○持上開之偽造信用卡交付甲○○以如附
    表一至三所示之金額刷卡而行使之，因出現異常訊息致未完
    成刷卡手續而未能列印簽帳單，丙○○見狀遂以其持有之上
    開偽造信用卡交付甲○○以如附表四所示之金額刷卡而行使
    之，惟亦出現異常訊息致未完成刷卡手續而未能列印簽帳單
    ，適為警循線查獲而未交付所購買之筆記型電腦致未得逞，
    復自戊○○及丙○○身上分別扣得上開之偽造信用卡各1枚
    ，始悉上情。
二、案經臺北市政府警察局萬華分局報請臺灣臺北地方法院檢察
    署檢察官偵查起訴。
    理  由
壹、有罪部分：
  一、右揭犯罪事實，業據被告丙○○及戊○○於本院審理中坦
      承不諱，復經證人即共犯丁○○於偵審中到庭證述無訛，
      且經證人甲○○於警詢及本院審理中證述在卷，並有財團
      法人聯合信用卡處理中心所提供之上開信用卡交易紀錄附
      卷可稽，且有扣案之上開偽造信用卡各1枚可資佐證；而
      扣案之上開卡號為0000000000000000及0000000000000000
      號之信用卡各1枚，其上雖記載為香港永亨銀行所有，然
      該信用卡均非香港永亨銀行所發行等情，業經證人財團法
      人聯合信用卡處理中心助理專員邱奇泰於警詢中證述在卷
      ，並有財團法人聯合信用卡處理中心92年10月21日查詢信
      用卡資料在卷可參，是扣案之信用卡確屬偽造無訛，足徵
      被告丙○○及戊○○之上開自白與事實相符。本件事證明
      確，渠等犯行均堪認定，應予依法論科。
  二、核被告丙○○及戊○○上開所為，均係犯刑法第201條之1
      第2項之行使偽造信用卡罪及第339條第3項、第1項之詐欺
      取財未遂罪。又渠等持上開信用卡刷卡購物之行為，雖已
      著手於詐欺行為之實施，然未至取得財物之結果，為未遂
      犯。又被告丙○○及戊○○與另案被告丁○○間就上開行
      使偽造信用卡及詐欺取財未遂犯行，有犯意聯絡及行為分
      擔，均為共同正犯。又被告丙○○及戊○○雖係分別持用
      不同卡號之信用卡刷卡消費，然該等行為均為取得所詐購
      之同一商品以遂其詐術，是渠等持偽造信用卡刷卡消費之
      行為，均係基於同一行使偽造信用卡及詐欺取財犯意之決
      定，以達成其同一犯罪之各個舉動，均屬該次行使偽造信
      用卡及詐欺取財行為之接續行為，而應僅各論以一罪。另
      渠等所犯上開行使偽造信用卡及詐欺取財罪間，有方法結
      果之牽連關係，為牽連犯，依刑法第55條之規定，應從一
      重之行使偽造信用卡罪處斷。爰審酌被告丙○○及戊○○
      正值壯年不思向上，渠等持偽造之信用卡刷卡消費，足生
      損害於信用卡交易之安全性，然於犯後尚能坦承犯行，及
      其二人之品行、犯罪動機、目的、手段、行為次數、生活
      狀況、智識程度、犯罪所得之利益及所生之損害等一切情
      狀，分別量處如主文所示之刑，並均諭知易科罰金之折算
      標準。
  三、扣案之卡號為0000000000000000及0000000000000000號之
      偽造信用卡各1枚，不問屬於犯人與否，均應依刑法第205
      條之規定宣告沒收之。
貳、無罪部分：
  一、本件公訴意旨另以：被告乙○○與丙○○、戊○○與另案
      被告丁○○共同基於行使偽造信用卡及意圖為自己不法所
      有之犯意聯絡，由另案被告丁○○於92年10月21日下午2
      時許，先與址設臺北市○○○路○段6號B1-7之普拉斯公司
      商定欲購買之筆記型電腦及總金額；復於同日下午4時許
      ，在臺北市光華商場附近被告丙○○之計程車上，交付偽
      造之香港公開大學信用卡予被告戊○○（卡號為00000000
      00000000號）及丙○○（卡號為0000000000000000號）。
      並委由被告丙○○、戊○○、乙○○於同日晚間8時30分
      ，持上開信用卡，前往普拉斯公司，刷卡購買以提領另案
      被告丁○○預訂之筆記型電腦。惟嗣因被告戊○○所持有
      之上開信用卡並未能完成刷卡手續，再由被告丙○○所持
      有之上開信用卡刷卡，仍未能完成刷卡手續，為警循線查
      獲。因認被告乙○○上開行為涉有刑法第201條之1第2項
      之行使偽造信用卡罪及第339條第3項、第1項之詐欺取財
      未遂罪嫌。
  二、按被告未經審判證明有罪確定前，推定其為無罪；又犯罪
      事實應依證據認定之，無證據不得認定其犯罪事實；又被
      告或共犯之自白，不得作為有罪判決之唯一證據，仍應調
      查其他必要之證據，以察其是否與事實相符；又不能證明
      被告犯罪者，應諭知無罪之判決，刑事訴訟法第154條第1
      項、第2項、第156條第2項及第301條第1項分別定有明文
      。又事實之認定，應憑證據，如未能發現相當證據，或證
      據不足以證明，自不能以推測或擬制之方法，為裁判基礎
      （最高法院40年度臺上字第86號判例參照）。另認定犯罪
      事實所憑之證據，雖不以直接證據為限，間接證據亦包括
      在內；然而無論直接或間接證據，其為訴訟上之證明，須
      於通常一般之人不致有所懷疑，而得確信其為真實之程度
      者，始得據為有罪之認定，倘其證明尚未達到此一程度，
      而有合理之懷疑存在時，即無從為有罪之認定，亦有最高
      法院76年度臺上字第4986號判例可資參照。況刑事訴訟法
      第161條第1項亦規定，檢察官就被告犯罪事實，應負舉證
      責任，並指出證明之方法，是檢察官對於起訴之犯罪事實
      ，應負提出證據及說服之實質舉證責任，倘其所提出之證
      據，不足為被告有罪之積極證明，或其指出證明之方法，
      無從說服法院以形成被告有罪之心證，基於無罪推定之原
      則，自應為被告無罪判決之諭知，最高法院92年度臺上字
      第128號著有判例可資參照。
  三、公訴意旨認被告乙○○涉有刑法第201條之1第2項之行使
      偽造信用卡罪及第339條第3項、第1項之詐欺取財未遂罪
      嫌，無非係以：右揭犯罪事實，業據被告丙○○及戊○○
      於警詢及偵查中供述在卷，且經另案被告丁○○於偵查中
      供述在卷，復經證人甲○○於偵查中證述在卷為其主要論
      據。訊據被告乙○○固不否認有於前揭時間與被告丙○○
      及戊○○至前開處所刷卡付款之事實，然堅詞否認有何公
      訴意旨所稱之行使偽造信用卡及詐欺未遂犯行，辯稱：其
      不知被告丙○○及戊○○係持偽造之信用卡刷卡消費等語
      。
  四、經查：另案被告丁○○雖於93年3月23日偵查中供稱：「
      那天情形本來是我要去，他們三人到我家裡來找我，那時
      他們三人經濟狀況也不好，我就想說要不然去店裡幫我拿
      個東西回來，過個卡，然後包紅包給他們，也可以幫助他
      們。當天我給他們二、三張卡。」等語，而被告丙○○於
      92年10月21日警詢中亦供稱：「（問：你們如何分工？）
      我及戊○○各持一張偽造信用卡盜刷，乙○○在現場把風
      。」等語，然另案被告丁○○於本院94年1月31日審理中
      到庭結證稱：「（問：你在偵查中說那天本來你要去，他
      們三人到我家來找我，他們那時三個人經濟狀況不好，我
      就想說不然去店裡，拿個東西回來，包個紅包給他們也可
      以幫助他們，情況是如此嗎？）在我印象中，被告戊○○
      、被告丙○○一起過來，至於被告乙○○我比較沒有印象
      ，為何我會強調這三個人我不知。」、「（問：交香港公
      開大學信用卡時被告乙○○是否在場？）我記得沒有，但
      是為何偵查筆錄會這樣寫，我記得交卡片時被告乙○○並
      沒有在場。」等語，而被告丙○○於本院同日審理中亦結
      證稱：係其邀被告乙○○陪同前往搬運電腦，被告乙○○
      並不知渠等有持偽造信用卡消費之情事等語，是自難僅以
      被告丙○○及另案被告丁○○於警詢及偵查中之陳述據為
      不利被告乙○○之認定。次查，被告戊○○於本院94年1
      月5日準備程序中供稱：「被告乙○○不知道我們去做何
      事，是丁○○先交給我們的，但是交給誰我忘記了，當天
      因為我們想刷完東西要請被告乙○○幫忙搬東西，所以才
      找被告乙○○去。」等語，而被告丙○○於本院94年1月3
      1日審理中亦證稱：「因為當時被告戊○○進去刷，我站
      在櫃台旁邊，被告乙○○在相連的別家店看，後來被告乙○○問我怎麼這麼久，叫我進去看一下，然後我進去看一
      下，發現被告戊○○的卡沒有過，然後拿我的卡出來，被
      告乙○○都在旁邊的店家看。」等語，核與證人甲○○於
      同日審理中證稱：「被告戊○○進來說要刷卡時，當時被
      告乙○○站在他後面，被告戊○○在刷卡的時候，被告乙○○人在店門口附近，店門口與櫃台距離約一點多公尺，
      ‧‧‧」、「（問：當你發現刷卡沒有過，向持卡人反應
      時，被告乙○○有無在現場？）有，我們店是Ｌ字型，被
      告乙○○是在我們櫃台的週邊走來走去。」、「（問：當
      時是誰出去叫被告丙○○進來的？）他突然就進來，我印
      象中沒有人出去叫被告丙○○，但是有可能是我刷卡轉身
      的時候，有人出去叫他。」等語大致相符，而依被告丙○○、戊○○及證人甲○○上開陳述內容觀之，尚難僅以被
      告乙○○於持卡付款之際在場等事實逕認其有何明知被告
      丙○○及戊○○係持偽造信用卡刷卡付款之情事；至證人
      甲○○於本院同日審理中證稱：「‧‧‧卡沒有刷過的時
      候，被告戊○○、被告乙○○我確定有作短暫的交談，‧
      ‧」等語，然渠等間交談內容不一，參以證人甲○○於同
      日審理中證稱並不清楚交談之內容等情，自難僅以該等事
      實逕認被告乙○○與丙○○、戊○○及另案被告丁○○間
      有何犯意之聯絡。又查，上開偽造之信用卡係由另案被告
      丁○○交付被告丙○○及戊○○乙節，業經渠等供明在卷
      ；而依證人甲○○於偵審中所為之證言，當日係由被告丙○○及戊○○持卡消費，徵諸上開偽造之信用卡係分別自
      被告丙○○及戊○○身上所查扣等情，亦難認被告乙○○
      就前開行使偽造信用卡刷卡消費之犯行有何行為之分擔。
      綜上所述，被告乙○○所涉上開行使偽造信用卡及詐欺未
      遂犯行，均屬無從證明。此外，復查無其他積極證據足認
      被告乙○○確有為前開行使偽造信用卡及詐欺未遂犯行，
      且依卷內現存事證亦無從認定被告乙○○與丙○○、戊○○及另案被告丁○○間就前開行使偽造信用卡及詐欺未遂
      犯行有何犯意聯絡及行為分擔，揆諸前揭之說明，自應為
      被告乙○○無罪之諭知。
據上論斷，應依刑事訴訟法第299條第1項前段、第301條第1項前
段，刑法第28條、第201條之1第2項、第339條第3項、第1項、第
55條、第41條第1項、第205條，罰金罰鍰提高標準條例第1條前
段、第2條，判決如主文。
本案經檢察官賴淑芬到庭執行職務。
中　　華　　民　　國　　94　　年　　2 　　月　　24　　日
　　　　　　　　　臺灣臺北地方法院刑事第十五庭
                        審判長法  官  周祖民
                              法　官　邱蓮華
                              法  官  黃雅君
上正本證明與原本無異。
如不服本判決，應於判決送達後10日內向本院提出上訴狀。
                              書記官  陳麗津
中　　華　　民　　國　　94　　年　　3 　　月　　2 　　日
附錄本案論罪科刑法條：
中華民國刑法第201條之1
意圖供行使之用，而偽造、變造信用卡、金融卡、儲值卡或其他
相類作為簽帳、提款、轉帳或支付工具之電磁紀錄物者，處一年
以上七年以下有期徒刑，得併科30000元以下罰金。
行使前項偽造、變造之信用卡、金融卡、儲值卡或其他相類作為
簽帳、提款、轉帳或支付工具之電磁紀錄物，或意圖供行使之用
，而收受或交付於人者，處五年以下有期徒刑，得併科30000元
以下罰金。
中華民國刑法第339條
 (普通詐欺罪)
意圖為自己或第 3 人不法之所有，以詐術使人將本人或第 3 人
之物交付者，處五年以下有期徒刑、拘役或科或併科1000元以下
罰金。
以前項方法得財產上不法之利益或使第 3 人得之者，亦同。
前二項之未遂犯罰之。
附表：
┌──┬──────┬──────┬──────┬──────┐
│編號│刷 卡 時 間 │所用之信用卡│刷 卡 金 額 │是否完成刷卡│
│    │            │卡號        │（新臺幣）  │並獲授權    │
├──┼──────┼──────┼──────┼──────┤
│ 一 │92.10.21    │000000000000│300000      │否          │
│    │20:45:10    │7817        │            │            │
├──┼──────┼──────┼──────┼──────┤
│ 二 │92.10.21    │同上        │139500      │否          │
│    │20:46:10    │            │            │            │
├──┼──────┼──────┼──────┼──────┤
│ 三 │92.10.21    │同上        │74970       │否          │
│    │20:46:40    │            │            │            │
├──┼──────┼──────┼──────┼──────┤
│ 四 │92.10.21    │000000000000│85600       │否          │
│    │20:48       │6723        │            │            │
└──┴──────┴──────┴──────┴──────┘
